【裁判字號】    96,訴,178
【裁判日期】    970508
【裁判案由】    拆屋還地
【裁判全文】
臺灣花蓮地方法院民事判決               96年度訴字第178號
原      告
即反訴被告  丙○○
訴訟代理人  余道明律師
被      告
即反訴原告  甲○○
被      告  乙○○
前列二人共同
訴訟代理人  曾泰源律師
上列當事人間拆屋還地事件，本院於97年4月17日言詞辯論終結
，判決如下：
    主  文
被告甲○○應將坐落於花蓮縣壽豐鄉○○段第268-1地號如附圖
即複丈成果圖上所示斜線A部分土地上之竹木造建物（面積約42
平方公尺）、斜線B部分土地上之竹木造建物（面積約47平方公
尺）拆除，並將上開占用之土地返還原告。其履行期間為陸個月
。
被告甲○○應將坐落於花蓮縣壽豐鄉○○段第268-2地號如附圖
即複丈成果圖上所示斜線C部分土地上之竹木造建物（面積約26
平方公尺）、斜線E部分土地上之竹木造瞭望台（面積約4平方公
尺）、斜線F部分土地上之門牌號碼為花蓮縣壽豐鄉鹽寮村福德
20號之竹木造建物（面積約62平方公尺）拆除，並將上開占用之
土地返還原告。其履行期間為陸個月。
被告乙○○應將坐落於花蓮縣壽豐鄉○○段第268-2地號如附圖
即複丈成果圖上所示斜線D部分土地上之門牌號碼為花蓮縣壽豐
鄉鹽寮村福德18號之磚造建物（面積約82平方公尺）拆除，並
將上開占用之土地返還原告。其履行期間為陸個月。
訴訟費用由被告負擔。
本判決第一項、第二項、第三項得假執行。
反訴原告之反訴及假執行之聲請均駁回。
反訴訴訟費用由反訴原告負擔。
    事  實  及  理  由
壹、程序方面：
一、按訴狀送達後，原告不得將原訴變更或追加他訴，但請求之
    基礎事實同一、擴張或減縮應受判決事項之聲明、不甚礙被
    告之防禦及訴訟之終結者，不在此限；被告於訴之變更或追
    加無異議，而為本案之言詞辯論者，視為同意變更或追加，
    民事訴訟法第255條第1項第2款、第3款、第7款及第2項分別
    定有明文。本件原告起訴原聲明：被告甲○○應將坐落於花
    蓮縣壽豐鄉○○段第268地號土地（重測前原為花蓮縣壽豐
    鄉○○段85、100、101地號土地，民國76年5月重測後，變
    更為花蓮縣壽豐鄉○○段268地號土地）上如附圖所示斜線
    部分之地上物拆除，並將基地交還原告。嗣因該268地號土
    地業於96年1月8日分割為花蓮縣壽豐鄉○○段268、268-1、
    268-2地號土地（以下簡稱分割前花蓮縣壽豐鄉268地號土地
    為原268地號土地，分割後花蓮縣壽豐鄉○○段268、268-1
    、268-2地號土地，則分別簡稱為系爭268地號、系爭268-1
    地號、系爭268-2地號土地），且經本院會同兩造及花蓮縣
    花蓮地政事務所於現場會勘後，發現除被告甲○○占用系爭
    268-1地號及系爭268-2地號土地外，另有被告乙○○興建磚
    造建物占用系爭268-2地號土地，是原告依複丈結果，於96
    年8月22日具狀增列乙○○為被告，且更正並追加訴之聲明
    如主文第一項、第二項所示（詳本院卷第125頁），核其請
    求之基礎事實同一，僅係更正及擴張應受判決事項之聲明，
    並無礙於被告之防禦及訴訟之終結，被告復均無異議而為本
    案之言詞辯論，揆諸上揭規定，本院認應予准許。
二、又按被告於言詞辯論終結前，得在本訴繫屬之法院，對於原
    告及就訴訟標的必須合一確定之人提起反訴；反訴之標的，
    如專屬他法院管轄，或與本訴之標的及其防禦方法不相牽連
    者，不得提起；反訴，非與本訴得行同種之訴訟程式者，不
    得提起。民事訴訟法第259條、第260條第1項、第2項分別規
    定甚明。本件反訴原告甲○○提出反訴請求確認反訴被告即
    原告丙○○所有權不存在，並主張放領程序有瑕疵，請求塗
    銷所有權登記等情，雖反訴被告即原告丙○○抗辯反訴訴訟
    標的屬行政爭訟範疇，非與本訴得行同種之訴訟程式者，自
    不得提起反訴等語，惟依據司法院大法官會議釋字第89號解
    釋意旨：「行政官署依臺灣省放領公有耕地扶植自耕農實施
    辦法，將公有耕地放領於人民，其因放領之撤銷或解除所生
    之爭執，應由普通法院管轄」等語以觀，本件反訴訴訟標的
    仍為民事審判範疇，自得與本訴行同種訴訟程序，又本院認
    為本件反訴原告所提出之反訴訴訟標的與本訴之訴訟標的及
    防禦方法有相牽連之情形存在，且其涉訟標的不動產係坐落
    於花蓮縣而專屬於本院管轄之案件，爰准許反訴原告甲○○
    提起本件反訴。
二、再按因訴之變更、追加或提起反訴，致其訴之全部或一部，
    不屬第427條第1項及第2項之範圍者，除當事人合意繼續適
    用簡易程序外，法院應以裁定改用通常訴訟程序，並由原
    法官繼續審理，民事訴訟法第435條第1項定有明文。本件被
    告提起反訴之訴訟標的價額已逾民事訴訟法第427條第1項所
    規定之金額，則依上述規定，本院自應裁定改用通常訴訟程
    序審理。
貳、當事人之主張：
一、原告兼反訴被告丙○○方面：
（一）本訴主張部分：
   1、緣原告為系爭268-1地號及268-2地號土地之所有權人，惟
      被告甲○○並無任何權限，竟在系爭26 8之1地號及268之
      2地號土地上興建竹木造建物等地上物，經原告多次溝通
      被告甲○○出面協商，被告甲○○置之不理，至原告對系
      爭土地之所有權能長期無法行使，受有莫大損害。又於本
      件96年1月15日至現場履勘時，發現被告乙○○興建竹木
      造房屋占用系爭268-2地號土地，爰依民法第767條所有物
      返還請求權，請求被告等各將所占用系爭268 -1地號、系
      爭268-2地號土地之地上物拆除，並將占用之土地返還原
      告。
   2、被告甲○○所提之買賣契約書，原告否認其真正，再者，
      觀諸其上筆跡，皆為同一人所書寫，亦顯虛偽，況李明義
      並非土地所有權人，在無授權之情形下，無法代為買賣之
      行為。又地上權係物權，應以登記為要件，縱被告乙○○
      主張時效經過，亦僅取得請求登記之權利，未為登記前，
      自不得以有權占有對抗土地所有權人。
   3、並聲明：(1)如主文第一、二、三項所示。(2)願供擔保，請
      准宣告假執行。
（二）反訴答辯部分：
   1、不動產物權登記有對世效力，系爭268-1地號及系爭268-
      2地號土地既登記在反訴被告即原告丙○○名下，其自得
      依民法第767條規定請求本訴之2位被告返還占用之土地。
      而放領程序屬行政爭訟範疇，無論放領程序有無瑕疵，土
      地屬原告即反訴被告所有抑或公有，概與反訴原告即被告
      甲○○有無占有權源無涉。縱依反訴原告即被告甲○○所
      述，原268地號土地之登記有誤，惟依土地登記謄本所示
      ，行政機關已更正登記，原告取得所有權之原因發生日期
      為62年4月1日，瑕疵業已補正。
   2、反訴原告即被告甲○○一方面否認反訴被告即原告丙○○
      為原268地號土地之所有權人，另一方面又以其占有權源
      係向訴外人李明義即反訴被告即原告丙○○之父買受取得
      ，顯有承認反訴被告即原告丙○○之母即訴外人李林庚妹
      當年土地所有權之地位，前後主張顯有矛盾等語資為抗辯
      。
   3、並答辯聲明：反訴原告之訴駁回。
二、被告兼反訴原告甲○○方面：
（一）本訴答辯部分
   1、按「在土地買賣之情形，倘出賣人已交付土地與買受人，
      ……其占有土地既係出賣人本於買賣之法律關係所交付，
      及具有正當權源」，最高法院85年台上字第389號判例及
      90年度台上字第2121號判決意旨參照。原268地號土地分
      割前於69年5月26日由訴外人李明義即原告之父出售於訴
      外人孟化新，嗣於70年10月10日孟化新再讓售於被告甲○○，此有土地出讓證書兩份可憑，被告甲○○既為原268
      地號土地之買受人，且李明義已將原268地號土地交付被
      告甲○○所占有，依前揭判例意旨，被告乙○○占有原
      268地號土地具有正當權源，故被告甲○○占有系爭268-1
      地號及系爭268-2地號土地，係為有權占有，原告自不得
      請求被告甲○○拆除地上物返還土地。此部分並請傳訊證
      人孟化新以證明上開原268地號土地買賣過程。
   2、又「依法律之規定，有使用文字之必要者，得不由本人自
      寫，但必須親自簽名」，民法第3條第1項定有明文。查本
      件系爭土地之買賣契約書筆跡雖屬相同，惟係由他人書寫
      後由本人依民法第3條第1項簽名、蓋章或按指印其上，且
      孟化新並授與被告甲○○代理權，是土地出讓證書皆屬有
      效。而李明義為李林庚妹之繼承人，於李林庚妹死亡後繼
      承其財產，是李明義出賣原268地號土地，自屬有權處分
      等語置辯。
   3、並答辯聲明：原告之訴駁回。
（二）反訴主張部分；
   1、民法第6條規定：「人之權利能力，始於出生，終於死亡
      」；「若登記名義人係已死亡而無權利能力者，該登記自
      屬有瑕疵之登記，無由依該項土地登記認該登記名義人已
      取得土地權利」，最高行政法院94年度判字第1217號判決
      要旨參照。本件原268地號土地係訴外人李林庚妹於59年
      向臺灣省政府聲請承領，並於70年9月7日放領登記於李林
      庚妹名下（原因發生日期為69年9月2日），惟李林庚妹業
      於62年4月1日死亡，此有戶籍謄本附卷可稽。按法律行為
      有效成立，須當事人有權利能力及行為能力，且雙方意思
      表示需健全一致，而放領契約雖為行政機關與人民所訂定
      之契約，但仍屬私法買賣契約，亦應符合法律行為成立要
      件，買賣契約始有效成立。依前所述，李林庚妹早於放領
      日前死亡，自不可能於69年9月2日向花蓮縣政府為合法放
      領之意思表示，在欠缺當事人及有效意思表示之下，雙方
      之放領契約應屬無效，至地政機關辦理不動產之物權變動
      意思表示，亦屬自始無效。是以李林庚妹為原268地號土
      地登記名義人之所有權登記，即係以無權利能力人所為之
      登記，揆諸前開行政法院判決意旨，該登記係屬有瑕疵之
      登記，有害於土地登記之正確性及連續性，不生法律上之
      效力，故李林庚妹尚未合法取得原268地號土地所有權，
      而李林庚妹之繼承人，反訴被告即原告丙○○自無從依繼
      承關係合法取得原268地號土地所有權，爰請求確認反訴
      被告即原告丙○○對於原268地號土地所有權不存在。
   2、次按「政府依台灣省放領公有耕地扶植自耕農實施辦法，
      將公地放領與人民，其性質為私法上之買賣契約。又按公
      地承領人非自為耕作者，放領機關得隨時撤銷其承領，台
      灣省放領公有耕地扶植自耕農實施辦法第15條第2款定有
      明文；該條撤銷放領之規定，係解除權保留之性質，放領
      機關得隨時行使其解除權。是公地承領人如有台灣省放領
      公有耕地扶植自耕農實施辦法第15條第2款公地承領人非
      自為耕作之情形時，放領機關得隨時撤銷其承領，且無除
      斥期間之限制」，最高法院85年度台上字第2278號判決要
      旨參照。本件原268地號土地早已非反訴被告即原告丙○○或其母李林庚妹自任耕作，於69年間原268地號土地即
      係由反訴原告即被告甲○○興建房屋居住，故縱認放領契
      約有效成立，但因反訴被告即原告丙○○已違反放領規定
      ，依前開判決要旨，放領機關得隨時行使解除權，無除斥
      期間之限制。
   3、並聲明：(1)確認丙○○對於花蓮縣壽豐鄉○○段268地號
      土地（即原268地號土地）之所有權不存在。(2)民國95年9
      月27日丙○○因分割繼承及民國70年9月7日李林庚妹因放
      領而於花蓮縣壽豐鄉○○段268地號土地（原268地號土地
      ）之所有權登記塗銷並登記為中華民國所有。
三、被告乙○○方面：按「占有他人之土地，依民法第772條準
    用第769條、770條規定時效取得地上權」，最高法院83年台
    上字第3252號判例要旨參照。查被告乙○○自59年間已於系
    爭268之2地號土地上蓋屋居住，至今已逾30年以上，被告乙○○業已取得地上權，為地上權人，有權占有系爭268之2地
    號土地等語置辯。並聲明：原告之訴駁回。
參、本院之判斷：
一、原告主張系爭268-1、268-2地號土地於分割登記前為原268
    地號土地，重測前登記為花蓮縣壽豐鄉○○段85、100、101
    地號土地，本為原告之母即訴外人李林庚妹於59年向花蓮縣
    政府所承領之公有耕地。上開土地，於76年5月辦理重測，
    花蓮縣壽豐鄉○○段100、101地號土地併入85地號土地，重
    測後土地標示部改為花蓮縣壽豐鄉○○段268地號土地（即
    原268地號土地）。李林庚妹於69年9月2日因放領取得所有
    權，並於70年9月7日登記為所有權人，而李林庚妹於62年4
    月1日死亡。嗣於96年1月8日，原268地號土地分割為花蓮縣
    壽豐鄉○○段268、268-1、268-2地號土地。而被告甲○○
    於系爭268-1及268-2地號如附圖即複丈成果圖斜線A、B、C
    、E、F部分土地上分別建有面積如主文第一、二項所示之竹
    木造建物；被告乙○○於系爭268-2地號如附圖斜線D部分土
    地上建有面積如主文第三項所示，門牌號碼為花蓮縣壽豐鄉
    鹽寮村福德18號之磚造建物之事實，業據提出土地登記謄本
    以為證，且為被告所不爭執，自堪信為真實。為被告分別以
    前詞置辯，被告甲○○並進而提起反訴，是本件之爭點應為
    ：（一）原告即反訴被告丙○○是否為原268地號土地之所
    有權人？（二）被告即反訴原告甲○○、被告乙○○是否屬
    有權占有？經查：
（一）按「公地承領人於規定期間內繳清全部地價後，依法取得
      所有權，憑承領證書換取土地所有權狀」；「辦理放領公
      地之程序規定如左：一、查定放領公地。二、公告申請承
      領。三、審核申請人。四、收取第一期地價發給承領證書
      。五、收清地價後承領證書換發所有權狀」，臺灣省放領
      公有耕地扶植自耕農實施辦法第12條、第14條分別定有明
      文。查訴外人即原告之母李林庚妹於59年承領重測前花蓮
      縣壽豐鄉○○段85、100、1 01地號土地，於69年上期繳
      清地價後，放領機關即花蓮縣政府依前開規定，以花蓮縣
      政府69年12月4日69府地權字第74852號函、囑託花蓮地政
      事務所辦理原268地號土地所有權移轉登記予李林庚妹之
      事實，有花蓮縣花蓮地政事務所函附之土地登記謄本（詳
      本院卷第146頁至第149頁）以及花蓮縣政府函附之放領公
      地地籍卡片、花蓮縣放領公有耕地農戶清冊、花蓮縣59年
      度放領承領公地農戶繳清地價聯單附卷可稽（見本院卷第
      172頁至第178頁）。是花蓮縣政府於69年9月2日放領原
      268地號土地予李林庚妹，並於70年9月7日登記完畢之事
      實，自堪信為真實。惟李林庚妹於62年4月1日即已死亡之
      事實，為兩造所不爭執，是本件於探討原告即反訴被告丙○○是否為原268地號土地之所有權人乙節，首應審究之
      問題即在於：上開放領契約與登記是否因時間在原告之母
      李林庚妹死亡後而無效，致使原告即反訴被告丙○○不能
      主張依繼承取得原268地號土地所有權？
   1、按公有耕地之放領，係政府將公有耕地放領給承租的佃農
      ，使佃農成為自耕農，達到耕者有其田之目的，其依據為
      臺灣省放領公有耕地扶植自耕農實施辦法，由縣市政府為
      執行機關，將公有耕地放領給承租的佃農。是承領的佃農
      只要符合上開辦法第12條規定，縣市政府即可依上開辦法
      第14條規定辦理放領。又依臺灣省放領公有耕地扶植自耕
      農實施辦法第13條規定：「承領公地，除合法繼承外，原
      承領人非經呈准，不得移轉……。」之反面解釋，承領公
      有耕地之承領人死亡後，應由承領人之繼承人合法繼承原
      承領土地之權利，是以承領亦為財產權益之一種，繼承人
      得依繼承關係成為公有耕地之承領人。又「繼承，因被繼
      承人死亡而開始」；「繼承人自繼承開始時，除本法另有
      規定外，承受被繼承人財產上一切權利、義務。……」；
      「因繼承、強制執行、公用徵收或法院之判決，於登記前
      已取得不動產物權者，非經登記，不得處分其物權」，民
      法第1147條、第1148條、第759條分別定有明文。再「依
      民法第1147條、第1148條之規定，繼承人於被繼承人死亡
      時，當然承受被繼承人財產上之一切權利義務，並無待於
      繼承人之主張」，最高法院32年上字第442號判例意旨參
      照。足徵繼承者，因被繼承人之死亡，非屬被繼承人專屬
      性權利義務，法律上由繼承人包括繼承，且無待於繼承人
      之主張，或具備一定方式，即發生繼承的效力。經查，原
      告即反訴被告丙○○為李林庚妹之女，李林庚妹業於62年
      4月1日死亡之事實，有花蓮地政事務所函覆之除戶謄本、
      戶籍謄本及繼承系統表等件在卷可查（詳本院卷第179頁
      至第190頁），是揆諸前揭判例意旨，原告即反訴被告丙○○於李林庚妹死亡後，無待為承領變更登記或陳報繼承
      承領事實，即生繼承承領原268地號土地之效力自明。
   2、又因物權乃對於物的直接支配力，其存在與變動，於不動
      產物權表現上，係以登記為公示方法，此在於使當事人與
      第三人均得以外部認識其存在及內容，期以登記方式儘量
      能與真實的權利狀態相符，但登記所具有之推定力，僅推
      定不動產物權苟經登記，其與實體法上權利一致。如登記
      之公示方法所表現之外部物權與真實之物權狀態不一致時
      ，有爭執者仍得以反證推翻之。是在民事訴訟程序中，法
      院得依當事人實體法上的權利義務關係，而為確定私權之
      認定，並不受行政登記而影響。經查，原268地號土地業
      於69年上期繳清第一期地價，符合臺灣省放領公有耕地扶
      植自耕農實施辦法第12條之放領要件，惟花蓮縣政府辦理
      放領時，逕依花蓮縣壽豐鄉公所之農戶住址調查表及花蓮
      縣放領公有耕地農戶清冊上之記載，誤以李林庚妹為登記
      名義人，囑託地政事務所為原268地號土地所有權移轉登
      記，地政事務所並據以登記李林庚妹於69年9月2日取得原
      268地號土地所有權之事實，有花蓮縣政府97年3月24日府
      地權字第0970038009號函覆之放領公地地籍卡片、放領公
      有耕地農戶清冊、花蓮縣政府函稿、壽豐鄉政府函、放領
      公地農戶繳清地價聯單等資料及花蓮地政事務所函覆之土
      地登記簿附卷可參（詳本院卷第171-180頁），雖斯時李
      林庚妹已死亡，，花蓮縣政府應依上開辦法以繼承承領人
      為放領對象，將原268地號土地所有權登記在李林庚妹之
      繼承承領人之名下，始為適法，然依據上述說明，系爭原
      268地號土地之放領程序既均符合規定，此行政作業程序
      疏失致錯誤登記於已死亡之李林庚妹之情形，實無礙其繼
      承承領人取得放領土地所有權之權利。縱認登記錯誤有害
      於登記之連續性或正確性者，亦僅屬是否循行政爭訟程序
      ，聲請更正登記之問題，而非買賣契約無效，是被告即反
      訴原告甲○○主張原268地號土地之放領契約無效，原告
      即反訴被告丙○○並未取得該土地之所有權等語，即屬無
      據，洵不足採。
   3、被告即反訴原告甲○○復主張原268地號土地，業已由李
      林庚妹之繼承人即其夫李明義出賣予第三人孟化新，孟化
      新復出賣予被告即反訴原告甲○○，並由其興建房屋居住
      ，足認反訴被告即原告丙○○並未自任耕作，放領機關應
      撤銷承領等語，雖據提出土地出讓證書為證（詳本院卷第
      24-25頁），惟按「公地承領人如有左列各款情形之一者
      ，得隨時撤銷其承領，收回土地... 二、非自為耕作者」
      ，臺灣省放領公有耕地扶植自耕農實施辦法第15條第2款
      定有明文，是原268地號土地有無符合臺灣省放領公有耕
      地扶植自耕農實施辦法第15條規定，得撤銷承領與否，係
      由放領機關審究，非本件反訴訴訟標的範圍，是反訴原告
      即被告甲○○之主張，顯有誤會。綜上所述，原告丙○○
      主張其為原268地號土地合法所有權人之事實，應堪信為
      真實。
二、承上，原告丙○○既為原268地號土地合法所有權人，則次
    應審究者，乃被告甲○○、乙○○主張有權占有有無理由，
    茲說明如下：
（一）被告甲○○部分：被告甲○○對於在於系爭268-1地號土
      地上，建有如複丈成果圖斜線A、B之竹木造建物；於系爭
      268之2地號土地上，建有如複丈成果圖斜線C之竹木造建
      物、斜線E之竹木瞭望台及斜線F門牌號碼花蓮縣壽豐鄉鹽
      寮村福德20號之竹木造建物之事實，並不爭執，惟辯稱：
      原268地號土地係原告之父即訴外人李明義出賣予訴外人
      孟化新即被告甲○○之公公，孟化新再讓售予被告甲○○
      ，其依據買賣關係而占有系爭268-1地號、系爭268-2地號
      土地，係屬有正當權源等語，並提出土地出讓證書及授權
      書為佐證，然按公同共有物之處分，及其他之權利行使，
      應得公同共有人全體之同意，此為民法第828條第2項所明
      定，經查，被告所提出之第一份土地出讓證書之簽約日期
      為69年5月26日，簽約當事人即出讓人李明義為李林庚妹
      之夫之事實，有前述繼承系統表及戶籍謄本可查，斯時李
      林庚妹已死亡，是依上述規定，李明義並無處分原268地
      號土地之權限，須經全體公同共有人之同意始得為之，而
      原告丙○○已否認土地出讓證書之真正，且不承認李明義
      得代為買賣原268地號土地，是基於債之相對性，被告自
      不得持該土地出讓證書對抗原告。此部分事證已明，被告
      甲○○請求傳訊證人孟化新到庭，以證明買賣契約為真實
      等情，顯無必要，併予敘明。
（二）被告乙○○部分：
   1、按當事人主張有利於己之事實者，就其事實有舉證之責任
      ，民事訴訟法第277條前段定有明文。又主張因時效取得
      地上權者，依民法第772條準用同法第769條之規定，須以
      行使地上權之意思而占有他人之土地，經過一定之期間，
      始得請求登記為地上權人。此項意思依民法第944條第1項
      之規定既不在推定之列，故須由占有人負證明之責。又占
      有人無法律上之權源在他人土地上有建築物或其他工作物
      或竹木，可能係基於侵權行為之意思，亦可能基於越界建
      築使用，亦或界址不明致誤認他人土地為自己所有，或因
      不知為他人土地而誤為占有使用，尚難僅以占有人在他人
      土地上有建築物或其他工作物或竹木之客觀事實，自認占
      有人係基於行使地上權之意思而占有，最高法院87年度台
      上字第1284號判決意旨可供參照。本件被告乙○○抗辯其
      係以行使地上權之意思占用系爭土地搭蓋房屋等語，業經
      原告丙○○所否認，則依上開說明，被告乙○○就其主張
      自應舉證以允其實，不得僅以其在系爭土地上建築房屋及
      地上物之事實，即認為係以行使地上權之意思占有土地。
   2、經查，被告乙○○主張自59年間已於268之2地號興建房屋
      居住至今，逾數十年以上，業已取得地上權云云，惟被告
      乙○○迄未能舉證證明其係基於行使地上權之意思占有系
      爭土地，亦不能舉證排除其係以所有權之意思或係基於無
      權占有之意思，或基於越界建築使用，或界址不明致誤認
      他人土地為自己所有，或因不知為他人土地而誤為占有使
      用，或基於借用之意思而占有系爭土地建築系爭建物。揆
      諸上述說明，自難僅以占用系爭土地已逾30年以上之事實
      ，即遽認被告乙○○時效取得地上權。又因時效而取得地
      上權登記請求權者，不過有此請求權而已，在未依法登記
      為地上權人以前，仍不得據以對抗土地所有人而認其並非
      無權占有，此亦有最高法院69年度第5次民事庭會議決議
      可參，而被告乙○○尚未完成登記為系爭土地之地上權人
      ，且至今均未向地政機關聲請時效取得地上權之登記，自
      不得對抗土地所有權人，則原告丙○○主張依據民法第
      767條規定，請求排除被告乙○○對其所有之土地所為侵
      害，自屬可取。
三、按所有人對於無權占有或侵奪其所有物者，得請求返還之；
    對於妨害其所有權者，得請求除去之；有妨害其所有權之虞
    者，得請求防止之，民法第767條定有明文。從而，本件原
    告主張依前揭法條規定，基於所有權人之地位，請求被告甲○○應將如主文第1項、第2項所示之地上物拆除；被告乙○○應將如主文第3項所示之地上物拆除，並均將占用之土地
    交還原告，自屬有理由，應予准許。原告陳明願供擔保聲請
    宣告假執行，經核原告起訴之訴訟標的價額並未逾50萬元，
    應依民事訴訟法第389條第1項第5款之規定依職權宣告假執
    行。又本件被告占用系爭土地房屋多年，依其經濟能力一時
    覓地搬遷應屬不易，核其性質非長時間不能履行，爰依民事
    訴訟法第396條第1項前段規定，酌定履行期間6個月。
肆、至反訴原告甲○○既無法證明反訴被告丙○○非原268地號
    土地所有權人，其請求確認反訴被告丙○○所有權不存在，
    並請求塗銷登記等語，即無理由，自均應予駁回。
伍、本件事證已臻明確，兩造其餘攻擊、防禦方法，核予判決結
    果不生影響，爰無庸一一論述，併此敘明。
陸、訴訟費用負擔之依據：民事訴訟法第78條。
中    華    民    國    97    年    5     月    8     日
                      臺灣花蓮地方法院民事庭
                          法      官  陳雅敏
以上正本係照原本作成。
如不服本判決，應於送達後20日內，向本院提出上訴狀並表明上
訴理由，如於本判決宣示後送達前提起上訴者，應於判決送達20
日內補提上訴理由書(須附繕本)。
中    華    民    國    97    年    5    月    15     日
                          法院書記官  邱鴻志


司法院資訊處製作；財團法人民間司法改革基金會備份。
